臺灣士林地方法院刑事判決
110年度訴字第594號
公  訴  人  臺灣士林地方檢察署檢察官
被      告  廖中祥
上列被告因傷害案件，經檢察官提起公訴（110年度偵緝字第697
號），本院判決如下：
    主  文
廖中祥成年人故意對兒童犯傷害罪，處有期徒刑參月。
    犯罪事實
一、廖中祥於民國109年11月3日18時5分許，在臺北市大同區哈
    密街59巷「哈密公園」（下稱本案公園）內，因不滿甲○○(1
    05年9月生，姓名詳卷)在公園內嬉戲，竟基於成年人故意傷
    害兒童身體之犯意，對甲○○甩巴掌，致甲○○受有左臉挫傷瘀
    傷之普通傷害，經警調閱監視器後循線查獲上情。
二、案經甲○○訴由臺北市政府警察局大同分局報告臺灣士林地方
    檢察署（下稱士林地檢署）檢察官偵查起訴。
    理  由
壹、程序部分
　　本案認定犯罪事實所引用之所有卷證資料，供述證據部分，
    經當事人均表示同意作為證據（見本院110年度訴字第594號
    卷【下稱本院卷】第242頁、第289至291頁），本院審酌上
    開證據資料作成時之情況，尚無違法不當及證明力明顯過低
    之瑕疵，亦認為以之作為證據應屬適當，爰依刑事訴訟法第
    159條之5第1項規定，認有證據能力；非供述證據部分，亦
    查無證據證明有公務員違背法定程序取得之情形，且經本院
    於審理期日提示與被告廖中祥辨識而為合法調查，亦有證據
    能力。
貳、實體認定犯罪事實所憑之證據及理由
一、被告之辯解：
　　訊據被告固坦承有於上開時間、地點至本案公園乙情不諱，
    惟矢口否認有何普通傷害罪之犯行，辯稱：當時我有躺在溜
    滑梯旁，但我沒有打甲○○，是甲○○亂講話。監視器影像中牽
    腳踏車的好像是我又好像不是我，我的腳踏車有兩個籃子，
    我有戴帽子，那應該不是我等語。
二、本案不爭執之事實：
　　被告曾於109年11月3日18時5分許騎乘腳踏車出現在本案公
    園內，並身著雙袖螢光滾邊深色外套離開現場等情，業據告
    訴代理人即甲○○之母乙○○於警詢時證述（見士林地檢署109
    年度偵字第20794號卷【下稱偵卷】第16至17頁）、證人丙○
    ○於警詢時證述（見偵卷第22至23頁）明確，復有監視器錄
    影畫面擷圖（見偵卷第27至28頁）、臺北市政府警察局大同
    分局110年3月2日北市警同分刑字第1103003278號函暨所附
    職務報告（見偵卷第52至53頁）、現場監視器光碟及本院勘
    驗筆錄暨擷圖（見偵卷後附之光碟片存放袋、本院卷第244
    頁、第249至257頁）等證據在卷可稽，且為被告所不爭執（
    見本院卷第242至243頁），此部分之事實，首堪認定。
三、本案爭點：
　　被告係以上揭情詞置辯，故本案爭點則為：被告有無於上揭
    時間、地點，因不滿甲○○在本案公園內嬉戲，竟基於成年人
    故意傷害兒童身體之犯意，對甲○○甩巴掌，致甲○○受有左臉
    挫傷瘀傷之普通傷害？本院認定被告有罪之理由，茲分述如
    下：
(一)據告訴人即甲○○於警詢時陳稱：案發當日晚上甲○○去本案公
    園溜滑梯玩，他往溜滑梯下面跑過去，跑過去時看到一個流
    浪漢在那邊睡覺，結果流浪漢就爬起來往甲○○的頭打了一巴
    掌，導致甲○○臉頰紅腫，甲○○就跑去找奶奶哭訴，奶奶怕小
    孩繼續被傷害，就趕快帶其回家等語（見偵卷第16至17頁）
    ，核與甲○○之祖母丙○○於警詢時證稱：當天我帶甲○○去本案
    公園玩，我轉頭看到甲○○去玩溜滑梯，溜滑梯下面躺著一個
    人，結果那個人就爬起來打甲○○一巴掌，我嚇到趕快帶甲○○
    回家等語（見偵卷第22至23頁），就案發當時，躺於本案公
    園溜滑梯之被告，有徒手毆打甲○○一巴掌之過程均大致相符
    ，亦與本院當庭勘驗現場監視器錄影畫面之勘驗結果：18：
    02：42至18：03：36處被告躺在溜滑梯左下方的地上（圖1
    ）。18：03：37處被告坐起（白髮、身著雙袖螢光滾邊、深
    色外套與深色長褲）（圖2）。18：03：38被告轉頭往其左
    方看（圖3）。18：03：49處被告站起，其左手拿一雙鞋（
    圖4）。18：03：50處被告轉頭往其右方看（圖5）。18：03
    ：51至18：03：52處被告右手往其右下方揮手一次（圖6）
    （圖7）（圖8）。18：03：52至18：03：53處被告上身往左
    側傾斜一次（圖9）（圖10）。18：03：54至18：04：00處
    被告站在原地（圖11）。18：04：02處被告朝畫面左側離開
    畫面（圖12）。18：12：50至18：13：13處畫面右上方能見
    被告牽自行車（自行車後方籃子為黃色）自人行道（圖13）
    往畫面左方道路行走（圖14）。18：13：22至18：13：32處
    繼續往畫面左下方道路行走(白髮、身著雙袖螢光滾邊、深
    色外套與深色長褲)（圖15）（圖16）。18：13：41處被告
    自畫面左下角離開畫面（圖17）等情（見本院卷第244頁、
    第249至257頁），就被告徒手毆打甲○○一巴掌後，身著相同
    衣服及髮型之被告牽腳踏車離開現場等過程亦大致相符。參
    以甲○○於案發隔日隨即至馬偕紀念醫院急診，經該院診斷出
    受有左臉挫傷瘀傷之傷勢，有該院之乙種診斷證明書在卷可
    考（見偵卷第19頁），亦與甲○○、丙○○上揭所證稱甲○○被害
    之部位及傷勢相吻合，堪認被告確因不滿甲○○在本案公園內
    嬉戲，基於成年人故意傷害兒童身體之犯意，對甲○○甩巴掌
    ，致甲○○受有左臉挫傷瘀傷之普通傷害甚明，故被告辯稱其
    沒有毆打甲○○，與上揭監視器錄影畫面及證人等之證述均相
    悖，顯係其事後卸責之詞，不足採信。
(二)至於被告雖曾辯稱上開於監視器錄影畫面所攝得牽腳踏車之
    人非其本人等語（見本院卷第245頁），然參諸該牽腳踏車
    之人為白髮、身著雙袖螢光滾邊、深色外套與深色長褲，與
    上述躺在本案公園溜滑梯左下方地上之人，同為白髮、身著
    雙袖螢光滾邊、深色外套與深色長褲，有上揭勘驗筆錄暨擷
    圖可憑（見本院卷第244頁、第249頁、第256頁），可知該
    人即為被告甚明。況被告曾於警詢時經員警提示上開監視器
    錄影畫面時，其已坦承身著淺綠色黑條紋外套、深色長褲白
    頭髮之人為其本人（見偵卷第9頁），並於本院訊問時供陳
    ：案發當天我是騎腳踏車前往本案公園等語（見本院卷第19
    4頁），而該衣著及髮型均與被告相同，亦徵上揭監視器所
    攝得之人均為被告無訛，故被告於事後否認上情，僅係其事
    後圖卸之詞，不足採信。
(三)綜上所述，被告所辯，均非可採。本案事證明確，被告上開
    犯行堪以認定，應予依法論科。
四、論罪科刑
(一)論罪：
　1.按刑法總則之加重，係概括性之規定，所有罪名均一體適用
    ；刑法分則之加重，係就犯罪類型變更之個別犯罪行為予以
    加重，為另一獨立之罪名。兒童及少年福利與權益保障法第
    112條第1項前段規定成年人故意對兒童及少年犯罪者，加重
    其刑至二分之一，係對被害人為兒童、少年之特殊要件予以
    加重處罰，乃就犯罪類型變更之個別犯罪行為予以加重，係
    屬刑法分則加重之性質，非僅單純之刑度加重，即其構成要
    件亦與常態犯罪之罪型不同，為一獨立之犯罪構成要件（最
    高法院72年台上第6785號判決、92年度第1次刑事庭會議決
    議要旨參照）。
　2.查被告於案發時係年滿20歲之成年人，甲○○為未滿12歲之兒
    童，有卷附年籍資料紀錄可憑，是被告明知甲○○為未滿12歲
    之兒童，仍基於成年人故意傷害兒童身體之犯意對之為本案
    普通傷害之犯行，依上述說明，屬刑法分則加重之性質，變
    更為另一獨立犯罪類型。
　3.是核被告所為，係犯兒童及少年福利與權益保障法第112條
    第1項前段、刑法第277條第1項之成年人故意對兒童犯傷害
    罪。起訴書雖漏未敘明兒童及少年福利與權益保障法第112
    條第1項前段規定，然此部分犯罪事實，業已記載於起訴書
    之犯罪事實欄，為起訴範圍，且經本院當庭告知被告所犯法
    條（見本院卷第287至288頁），無礙於被告之防禦權，爰依
    刑事訴訟法第300條之規定，於基本同一事實範圍內變更起
    訴法條。
　4.加重事由：
　　被告成年人故意對兒童犯傷害罪，應依兒童及少年福利與權
    益保障法第112條第1項前段規定，加重其刑。
(二)量刑：
　　爰以行為人之責任為基礎，審酌被告僅因不滿甲○○在公園嬉
    戲，竟不思理性溝通，即率爾以上揭手法攻擊甲○○，造成甲
    ○○之身心健全發展已有所戕害，且未能將被害兒童視為權利
    主體予以尊重，所為均實無足取；參諸被告犯後始終否認犯
    行，迄今均未賠償甲○○所受之任何損害，難認其有何悔意，
    犯後態度不佳；惟考量被告前曾有犯脫逃、侵占、普通傷害
    、詐欺、妨害自由、毀損、竊盜等前科，有臺灣高等法院被
    告前案紀錄表在卷可參（見本院卷第259至266頁），可見其
    素行不佳；復參諸乙○○稱：請從重量刑，被告怎麼可以傷害
    一個這麼小的小朋友等語（見本院卷第275頁）之量刑意見
    ；兼衡被告於本院審理時自陳：國中肄業，未婚，以前從事
    臨時工，家中的人都去世了，有妹妹、大哥跟其他親戚，但
    沒有跟他們聯絡，因為我不知道他們住在哪裡等語（見本院
    卷第292頁）之教育、智識程度暨家庭生活與經濟狀況等一
    切情狀，量處如主文所示之刑。至受判決人得否易科罰金，
    須以犯最重本刑為5年以下有期徒刑以下之刑之罪，而受6個
    月以下有期徒刑或拘役之宣告者為限。此稱最重本刑係指法
    定最重本刑而言，即以法定刑之上度為認定基準，惟如遇有
    加重或減輕情形時，則視其為「刑法分則加重、減輕」或「
    刑法總則加重、減輕」而異其處理方式。倘為前者，法定本
    刑因法律明示應予加重、減輕，而有延長、縮短法定本刑之
    性質，法院無裁量之權，如加重後最重本刑已逾5年，則不
    得為易科罰金之處分；同理，如減輕後最重本刑為5年以下
    者，自得適用易科罰金之規定（最高法院108年度台上字第2
    133號判決意旨參照），而兒童及少年福利與權益保障法第1
    12條第1項前段規定屬分則加重，已影響原刑法第277條第1
    項普通傷害罪之最重法定本刑，此時縱本院諭知如主文所示
    之刑度，仍不得易科罰金，附此敘明。
據上論斷，應依刑事訴訟法第299條第1項前段、第300條，兒童
及少年福利與權益保障法第112條第1項前段，刑法第277條第1項
，刑法施行法第1條之1第1項，判決如主文。
本案經檢察官陳姿雯提起公訴，檢察官周禹境到庭執行職務。
中　　華　　民　　國　　111 　年　　3 　　月　　24　　日
                  刑事第六庭審判長法  官  雷雯華
　　　　　　　　　　              法  官  李建忠
　　　　　　　　　　              法  官  林哲安
以上正本證明與原本無異。
如不服本判決，應於判決送達後20日內向本院提出上訴書狀，並
應敘述具體理由；其未敘述上訴理由者，應於上訴期間屆滿後20
日內向本院補提理由書（均須按他造當事人之人數附繕本），「
切勿逕送上級法院」。告訴人或被害人如對於本判決不服者，應
具備理由請求檢察官上訴，其上訴期間之計算係以檢察官判決正
本送達之日期為準。因疫情而遲誤不變期間，得向法院聲請回復
原狀。
　　　　　　　　　　              書記官  郭如君
中　　華　　民　　國　　111 　年　　3 　　月　　24　　日
附錄本案論罪科刑法條：　　　　　　　　　　
中華民國刑法第277條第1項
傷害人之身體或健康者，處5年以下有期徒刑、拘役或50萬元以
下罰金。
兒童及少年福利與權益保障法第112條第1項前段
成年人教唆、幫助或利用兒童及少年犯罪或與之共同實施犯罪或
故意對其犯罪者，加重其刑至二分之一。